臺灣高等法院刑事判決
111年度上訴字第1499號
上  訴  人  
即  被  告  林青慧


上列上訴人即被告因違反個人資料保護法案件，不服臺灣桃園地
方法院111年度訴字第69號，中華民國111年3月18日第一審判決
（起訴案號：臺灣桃園地方檢察署110年度偵字第5914號），提
起上訴，本院判決如下：
    主      文
原判決撤銷。
林青慧犯個人資料保護法第四十一條之非公務機關非法利用個人
資料罪，處有期徒刑貳月，如易科罰金，以新臺幣壹仟元折算壹
日。   
    事實及理由
一、本案經本院審理結果，除證據部分補充「上訴人即被告林青
    慧於本院準備程序、審理時之自白（見本院卷第84至85、10
    4頁）」外，認第一審以被告犯個人資料保護法第41條之非
    公務機關非法利用個人資料罪，經核認事用法均無不當，爰
    引用第一審判決書所記載之事實、證據及除量刑部分以外之
    理由（如附件）。
二、被告上訴意旨略以：我認罪，原審量刑過重，易科罰金折算
    的金額太重，我無法負擔，希望從輕量刑云云。
三、本院查：
　㈠原判決依憑被告於警詢時之自白（見臺灣桃園地方檢察署110
    年度偵字第5914號卷【下稱偵卷】第15頁反面至第17頁）、
    於原審之供述（見原審訴字卷第33頁）、證人即告訴人馮國
    豪於警詢時之證述（見偵卷第7至10頁）、被告於「臉書（F
    acebook）」社群網站（下稱臉書）張貼告訴人之戶籍謄本
    、土地登記第一類謄本（下合稱本案個資）翻拍照片（見偵
    卷第31、38至39頁）、被告所提出在臉書張貼之文字及照片
    （見偵卷第29至35頁）各1份等證據，認定被告犯個人資料
    保護法第41條之非公務機關非法利用個人資料犯行，已詳敘
    所憑之證據與認定之理由，並無任何憑空推論之情事，亦與
    經驗法則、論理法則無違。
　㈡撤銷改判之理由
　⒈原審認被告犯行事證明確，予以論罪科刑，固非無見。惟按
    刑法第57條第10款所稱犯罪後之態度，本屬主觀事項，包括
    行為人犯罪後，有無悔悟等情形；犯後態度如何，尤足以測
    知其人刑罰適應性之強弱。被告在緘默權保障下所為之任意
    陳述，坦承犯行，不惟可節省訴訟勞費，使明案速判，更屬
    其人格更生之表徵，自可予以科刑上減輕之審酌（最高法院
    111年度台上字第1822號判決意旨參照）。
　⒉查被告提起上訴之初，雖否認其所犯之個人資料保護法第41
    條之非公務機關非法利用個人資料犯行，固無足採，惟嗣後
    於本院準備程序、審理時已坦承犯行，堪認被告已有悔意，
    並促進訴訟經濟，使明案速判，已節省訴訟勞費，自應將被
    告此「犯罪後之態度」以為刑度減讓之量刑因子，是本件量
    刑之基礎既有變更，原審判決未及審酌於此，即有未恰。
　⒊從而，被告上訴意旨部分，請求從輕量刑，為有理由，自應
    由本院將原判決予以撤銷改判。
四、科刑審酌事項
　  爰以行為人之責任為基礎，審酌被告不思理性解決與告訴人
    間糾紛，竟動輒於臉書張貼本案個資，將告訴人具個人敏感
    、私密性之資料張貼於網路上，使不特定多數人得以上網瀏
    覽之，已對告訴人造成難以彌補之傷害，迄未與告訴人達成
    和解以賠償告訴人損失，所為實屬不該，惟被告於本院準備
    程序及審理時已坦承犯行，尚知悔悟，另兼衡被告於本院審
    理時自陳國中畢業、目前沒有工作，離婚、有1未成年子女
    及其父母需扶養之智識程度、家庭經濟、生活狀況（見本院
    卷第105頁）等一切情狀，改量處如主文第2項所示之刑，並
    諭知易科罰金之折算標準。
據上論斷，應依刑事訴訟法第369條第1項前段、第364條、第299
條第1項前段、第373條，判決如主文。
本案經檢察官康惠龍、徐明光提起公訴，被告提起上訴，檢察官
鄭堤升到庭執行職務。
中　　華　　民　　國　　111 　年　　7 　　月　　28　　日
                  刑事第二十一庭審判長法　官  林怡秀
                                      法　官  劉元斐
                                      法　官  蔡羽玄
以上正本證明與原本無異。
如不服本判決，應於收受送達後20日內向本院提出上訴書狀，其
未敘述上訴之理由者並得於提起上訴後20日內向本院補提理由書
（均須按他造當事人之人數附繕本）「切勿逕送上級法院」。
                                      書記官  陳語嫣
中　　華　　民　　國　　111 　年　　7 　　月　　28　　日
附錄本案論罪科刑法條
個人資料保護法第41條
意圖為自己或第三人不法之利益或損害他人之利益，而違反第6
條第1項、第15條、第16條、第19條、第20條第1項規定，或中央
目的事業主管機關依第21條限制國際傳輸之命令或處分，足生損
害於他人者，處5年以下有期徒刑，得併科新臺幣1百萬元以下罰
金。

個人資料保護法第20條
非公務機關對個人資料之利用，除第6條第1項所規定資料外，應
於蒐集之特定目的必要範圍內為之。但有下列情形之一者，得為
特定目的外之利用：
一、法律明文規定。
二、為增進公共利益所必要。
三、為免除當事人之生命、身體、自由或財產上之危險。
四、為防止他人權益之重大危害。
五、公務機關或學術研究機構基於公共利益為統計或學術研究而
    有必要，且資料經過提供者處理後或經蒐集者依其揭露方式
    無從識別特定之當事人。
六、經當事人同意。
七、有利於當事人權益。
非公務機關依前項規定利用個人資料行銷者，當事人表示拒絕接
受行銷時，應即停止利用其個人資料行銷。
非公務機關於首次行銷時，應提供當事人表示拒絕接受行銷之方
式，並支付所需費用。
                                      
附件
臺灣桃園地方法院刑事判決
111年度訴字第69號
公　訴　人　臺灣桃園地方檢察署檢察官
被　　　告　林青慧　女　民國00年0月00日生
　　　　　　　　　　身分證統一編號：Z000000000號
　　　　　　　　　　住桃園市○○區○○街0段000號4樓
上列被告因違反個人資料保護法案件，經檢察官提起公訴（110
年度偵字第5914號），本院判決如下：
    主  文
林青慧犯個人資料保護法第四十一條之非公務機關非法利用個人
資料罪，處有期徒刑參月，如易科罰金，以新臺幣壹仟元折算壹
日。
    事實及理由
一、犯罪事實：林青慧明知對於個人資料之利用，除經個人同意
    外，應於特定目的之必要範圍內為之，竟意圖損害他人利益
    ，基於違反個人資料保護法之犯意，未經馮國豪之同意，於
    民國109年10月24日23時53分許，在桃園市○○區○○街0段000
    號4樓住處，透過網際網路登入臉書社群網站，以其所申設
    使用之臉書帳號（暱稱「林青慧」），公開刊登馮國豪之戶
    籍謄本、土地登記第一類謄本翻拍照片，並將隱私設定為公
    開，使不特定多數人皆得點閱瀏覽，並於瀏覽該臉書網頁時
    ，得以知悉馮國豪之姓名、出生年月日、國民身分證統一編
    號、戶籍地址、婚姻等個人資料，足生損害於馮國豪。
二、證據名稱：
  ㈠被告於警詢時之自白。
  ㈡證人即告訴人馮國豪於警詢時之證述。
  ㈢被告於臉書社群網站所張貼之馮國豪戶籍謄本、土地登記第
    一類謄本翻拍照片。
  ㈣被告所提出之其在臉書社群網站所張貼之文字及照片。 
三、被告所辯及本院不採納之理由：
  ㈠被告辯稱：我沒有在我的臉書頁面上貼馮國豪的戶籍謄本及
    土地登記謄本的翻拍照片，我雖然有取得這些資料，但要查
    封馮國豪房子時，已經將資料交給大展不動產，我也沒有正
    本。警員問我時我沒有注意，所以沒有回答清楚，而且我的
    手機在案發前有被馮國豪拿去，或許是馮國豪自導自演也有
    可能云云。
  ㈡查被告於109年12月28日警詢時業已供認：我是於109年10月2
    4日，在桃園市○○區○○街0段000號4樓住處張貼馮國豪的戶籍
    謄本等照片，因為我與馮國豪有財務糾紛，打官司勝訴後，
    為了要查封馮國豪的房子，我才去戶政事務所申請，除了那
    2張照片外，馮國豪還有很多照片沒有截圖，我想讓我的朋
    友看見，馮國豪騙我的錢會得到教訓，我可以提供臉書截圖
    等語明確（參偵卷第16-17頁），並有被告提供給警員翻拍
    之其在臉書社群網站所張貼之文字及照片截圖在卷為憑（見
    偵卷第29-36頁)；而前開被告自行提出之貼文文字內容及所
    附照片數量，核與馮國豪於同年12月26日提出告訴時，在被
    告臉書頁面所翻拍者相同(詳見偵卷第38-39頁），且被告在
    本院審理時亦供承其確張貼「被告  馮某人 .....欠錢還錢
    本是天經地義 欠錢不還錢還恐嚇他人...」等文字（本院訴
    字卷第33頁），再觀諸上開貼文所附照片，除馮國豪之戶籍
    謄本、土地登記第一類謄本外，尚有訴訟當事人書狀、繳費
    收據、執行估價文書等，大抵皆與其與馮國豪間之金錢糾紛
    相關，復多為原件，持有者當僅有被告，可見該等照片均係
    被告配合文字上傳張貼，其於警詢所為自白，確與事實相符
    。
  ㈢被告在本院審理時雖翻異前詞，並以前開情詞置辯，然被告
    所指馮國豪使用其臉書帳號自行張貼戶籍謄本、土地登記謄
    本乙節，無非被告主觀之臆測，並無實據，且被告前於警詢
    時，已詳述與馮國豪間之債務糾紛，其張貼上開文字、照片
    之目的等節，要無何回答不清之處。況前開貼文、照片若非
    被告所親為，衡情被告於警員詢及有關此貼文、照片詳情時
    ，即應立時否認或提出質疑，殊無可能以其斯時持用手機，
    翻閱其所使用之臉書帳號，閱得前開馮國豪所指之貼文後，
    除坦承確為其所為外，復向警員表示附於該貼文之照片，非
    僅馮國豪所指之2張，並提供其手機供警員翻拍完整貼文及
    照片，是被告空言否認，洵無足取。
四、論罪科刑：
  ㈠按個人資料保護法規範之個人資料係指自然人之姓名、出生
    年月日、國民身分證統一編號、護照號碼、特徵、指紋、婚
    姻、家庭、教育、職業、病歷、醫療、基因、性生活、健康
    檢查、犯罪前科、聯絡方式、財務情況、社會活動及其他得
    以直接或間接方式識別該個人之資料，個人資料保護法第2
    條第1款定有明文。又個人資料之蒐集、處理或利用，應尊
    重當事人之權益，依誠實及信用方法為之，不得逾越特定目
    的之必要範圍，並應與蒐集之目的具有正當合理之關聯，同
    法第5條定有明文；再依同法第20條第1項前段之規定，非公
    務機關對個人資料之利用，除第6條第1項所規定資料外，應
    於蒐集之特定目的必要範圍內為之，除非有第20條第1項但
    書所定例外狀況，方得為特定目的外之利用。又個人資料保
    護法第41條所稱「意圖為自己或第三人不法之利益」，應限
    於財產上之利益；至所稱「損害他人之利益」，則不限於財
    產上之利益（最高法院109年度台上大字第1869號刑事大法
    庭裁定參照）。本件被告縱因訴訟、執行之需，而向公務機
    關申請取得告訴人之戶籍謄本、土地登記第一類謄本，惟其
    未經告訴人同意，即於臉書社群網站上，擅自張貼載有告訴
    人之馮國豪之姓名、出生年月日、國民身分證統一編號、戶
    籍地址、婚姻等個人資料之戶籍謄本、土地登記第一類謄本
    之翻拍照片，使臉書社群網站之不特定多數人瀏覽該網頁內
    容即得直接識別該個人資料，顯已逾越取得上開個人資料特
    定目的之必要範圍，難認與公共利益有何關聯，且使瀏覽該
    網頁之人得識別特定個人，被告所為雖非為取得任何財產上
    之不法利益，然其主觀上有損害告訴人其他非財產上利益之
    意圖甚明。是核被告所為，係犯個人資料保護法第41條之非
    公務機關非法利用個人資料罪。
  ㈡爰以行為人之責任為基礎，審酌被告率爾在臉書社群網站張
    貼上開侵害告訴人隱私之個人資料，顯未尊重他人隱私，使
    告訴人之生活受到影響，所為非是，兼衡被告犯罪動機、手
    段、對告訴人所生損害程度，暨犯後否認犯行之態度等一切
    情狀，量處如主文所示之刑，並諭知易科罰金之折算標準。
     
據上論斷，應依刑事訴訟法第299條第1項前段、第310條之1第1
項，判決如主文。
本案經檢察官康惠龍、徐明光提起公訴，檢察官林欣怡到庭執行
職務。
中　　華　　民　　國　　111 　年　　3 　　月　　18　　日
                    刑事第八庭  審判長法　官  許雅婷

                                      法  官  郭書綺

                                      法  官　葉作航
以上正本證明與原本無異。
如不服本判決應於收受判決後20日內向本院提出上訴書狀，並應
敘述具體理由。其未敘述上訴理由者，應於上訴期間屆滿後20日
內向本院補提理由書(均須按他造當事人之人數附繕本)「切勿逕
送上級法院」。 

       　　　　　　　　　　　　　　　書記官　趙芳媞　　
中　　華　　民　　國　　111 　年　　3 　　月　　18　　日


附錄本案論罪科刑法條全文：
個人資料保護法第41條
意圖為自己或第三人不法之利益或損害他人之利益，而違反第6
條第1項、第15條、第16條、第19條、第20條第1項規定，或中央
目的事業主管機關依第21條限制國際傳輸之命令或處分，足生損
害於他人者，處5年以下有期徒刑，得併科新臺幣1百萬元以下罰
金。

個人資料保護法第20條
非公務機關對個人資料之利用，除第6條第1項所規定資料外，應
於蒐集之特定目的必要範圍內為之。但有下列情形之一者，得為
特定目的外之利用：
一、法律明文規定。
二、為增進公共利益所必要。
三、為免除當事人之生命、身體、自由或財產上之危險。
四、為防止他人權益之重大危害。
五、公務機關或學術研究機構基於公共利益為統計或學術研究而
    有必要，且資料經過提供者處理後或經蒐集者依其揭露方式
    無從識別特定之當事人。
六、經當事人同意。
七、有利於當事人權益。
非公務機關依前項規定利用個人資料行銷者，當事人表示拒絕接
受行銷時，應即停止利用其個人資料行銷。
非公務機關於首次行銷時，應提供當事人表示拒絕接受行銷之方
式，並支付所需費用。